臺灣臺北地方法院刑事判決　100年度訴字第527號
公　訴　人　臺灣臺北地方法院檢察署檢察官
被　　　告　呂鴻麟
選任辯護人　王安明律師
上列被告因誣告案件，經檢察官提起公訴（100 年度偵字第687
號），本院判決如下：
    主  文
呂鴻麟無罪。
    理  由
一、公訴意旨略以：被告呂鴻麟與告訴人葛瑞希係鄰居，因故多
    有不合，被告明知告訴人於民國98年9 月10日下午1 時50分
    ，在告訴人位於臺北市中山區○○○路○段96巷41之2 號住
    處前，徒手勾勒被告頸部，復持行動電話毆打被告胸背等處
    成傷（告訴人所涉傷害犯行，業經本院以99年度易字第224
    號判決處拘役55日，並經臺灣高等法院以99年度上易字第
    1415號駁回上訴確定）後，並未於同日下午5 時30分，在其
    住處前，基於恐嚇之犯意，以臺語向被告恫稱：「你有辦法
    我們來釘孤支」、「我就是黑道，我就是壞流氓，不怕關，
    我就是要到你的公司找你。我要這三家店我讓你開不成，中
    山分局我很熟。」等語，竟基於誣告之犯意，於98年9 月11
    日夜間7 時15分，至臺北市政府警察局中山分局中山二派出
    所，向警告訴告訴人有上開行為而涉有恐嚇罪嫌，並於同年
    12月15日下午3 時41分許，向臺灣臺北地方法院檢察署檢察
    官告訴告訴人涉有上開犯嫌，嗣告訴人涉犯恐嚇罪部分，經
    臺灣臺北地方法院檢察署檢察官以98年度偵字第25603 號提
    起公訴（起訴書誤繕為聲請簡易判決處刑），經本院判決有
    罪，復經臺灣高等法院撤銷原審判決，於99年8 月17日判決
    無罪確定，因認被告涉犯刑法第169 條第1 項誣告罪等語。
二、按犯罪事實應依證據認定之，無證據不得認定犯罪事實；不
    能證明被告犯罪，應諭知無罪之判決，刑事訴訟法第154 條
    第2 項及第301 條第1 項分別定有明文。次按事實之認定，
    應憑證據，如未能發現相當證據，或證據不足以證明，自不
    能以推測或擬制之方法，為裁判基礎；且認定不利於被告之
    事實須依積極證據，苟積極證據不足為不利於被告事實之認
    定時，即應為有利於被告之認定；另認定犯罪事實所憑之證
    據，雖不以直接證據為限，間接證據亦包括在內，然而無論
    直接證據或間接證據，其為訴訟上之證明，須於通常一般之
    人均不致有所懷疑，而得確信其為真實之程度者，始得據為
    有罪之認定，倘其證明尚未達到此一程度，而有合理之懷疑
    存在而無從使事實審法院得有罪之確信時，即應由法院為諭
    知被告無罪之判決；再被害人與一般證人不同，其與被告處
    於絕對相反之立場，其陳述之目的，在使被告受刑事訴追處
    罰，內容未必完全真實，證明力自較一般證人之陳述薄弱，
    故被害人縱立於證人地位而為指證及陳述，且其指證、陳述
    無瑕疵可指，仍不得作為有罪判決之唯一依據，應調查其他
    證據以察其是否與事實相符，亦即仍須有補強證據以擔保其
    指證、陳述之真實性，始得採為斷罪之依據（最高法院40年
    台上字第86號、30年台上字第816 號、76年台上字第4986號
    分別著有判例、94年度台上字第3326號判決參照）。復按誣
    告罪之成立，以意圖他人受刑事處分虛構事實而向該管公務
    員申告為其要件，故其所訴事實，雖不能證明係屬實在，而
    在積極方面尚無證據證明其確係故意虛構者，仍不能遽以誣
    告罪論處；又誣告罪之成立，須其申告內容完全出於憑空捏
    造，若所告尚非全然無因，衹因缺乏積極證明致被誣告人不
    受訴追處罰者尚難遽以誣告論罪（最高法院46年台上字第
    927 號、43年台上字第251 號判例參照）。
三、公訴意旨認被告涉犯誣告罪嫌，無非係以被告之供述、告訴
    人之指訴、證人謝雲龍之證述、臺北市政府警察局中山分局
    中山二派出所98年9 月11日下午7 時15分調查筆錄及臺灣臺
    北地方法院檢察署98年12月15日訊問筆錄，為其論據。
四、程序方面：
    按被告以外之人於審判外之言詞或書面陳述，除法律有規定
    者外，不得作為證據；被告以外之人於審判外之陳述，雖不
    符同法第159 條之1 至第159 條之4 之規定，但經當事人於
    審判程序同意作為證據，法院審酌該言詞陳述或書面陳述作
    成時之情況，認為適當者，亦得為證據，刑事訴訟法第159
    條第1 項、第159 條之5 第1 項分別定有明文。本判決所引
    用之傳聞證據，均經本院依法踐行調查證據程序，當事人於
    審判程序亦同意作為證據，本院審酌證據資料作成時之情況
    ，並無違法不當及證明力明顯過低之瑕疵，且無依法應排除
    其證據能力之情形，認以之作為證據應屬適當，故有證據能
    力。
五、實體方面：
    訊據被告固坦承有於98年9 月11日夜間7 時15分、同年12月
    15日下午3 時41分許，向臺北市政府警察局中山分局中山二
    派出所、臺灣臺北地方法院檢察署檢察官告訴告訴人恐嚇之
    事實，惟矢口否認有何誣告犯行，辯稱：證人謝雲龍於偵查
    中已明確證稱曾聽聞告訴人欲找被告單挑，雖證人謝雲龍所
    稱聽聞之時點與被告所述不符，惟此恐係因證人工作繁忙，
    而混淆聽聞之時點，伊客觀上並未虛構事實；又臺灣高等法
    院判決告訴人恐嚇無罪之理由，係因無積極證據足以證明告
    發人有恐嚇之事實，故亦難據此逕認伊主觀上有誣告之犯意
    等語。經查：
  (一)被告與告訴人為鄰居，告訴人於98年9 月10日下午1 時50分
    許，在其位於臺北市中山區○○○路○段96巷41之2 號住處
    前，徒手勒住被告頸部，復持行動電話毆打被告胸背等處，
    致被告受有頸部扭傷及背部扭傷之傷害，被告乃於同日下午
    4 時43分許，至臺北市政府警察局中山分局中山二派出所報
    案製作警詢筆錄，並於同日下午5 時許製作完畢，嗣被告於
    98年9 月11日夜間7 時15分許，復前往臺北市政府警察局中
    山分局中山二派出所，向員警告訴告訴人於98年9 月10日下
    午5 時30分許，又在其住處前，以臺語向被告恫稱：「你有
    辦法我們來釘孤支」、「我就是黑道，我就是壞流氓，不怕
    關，我就是要到你的公司找你。我要這三家店我讓你開不成
    ，中山分局我很熟。」等語，涉犯恐嚇罪嫌，並於98年12月
    15日下午3 時41分許，向臺灣臺北地方法院檢察署署檢察官
    告訴告訴人涉有上開犯行等情，業據被告於審判中坦認屬實
    ，核與證人即被告員工張薇貞於警詢、偵查、另案審理中、
    證人即推拿師傅謝雲龍於警詢、偵查中之證述大致相符，且
    有馬偕紀念醫院臺北院區甲種診斷證明書、臺北市政府警察
    局中山二派出所受理刑事案件報案三聯單、臺北市政府警察
    局中山分局中山二派出所98年9 月11日夜間7 時15分之警詢
    筆錄、臺灣臺北地方法院檢察署98年12月15日偵查筆錄各1
    份在卷可考（見影偵卷第20、22頁、偵一卷第15～16、20～
    23 頁 ），足認被告確有於上開時間，向員警及檢察官告訴
    告訴人於98年9 月10日下午5 時30分有涉犯恐嚇罪之事實無
    訛。
  (二)徵諸證人謝雲龍於偵查中固具結證稱：在被告與告訴人打架
    前，伊有聽聞告訴人欲找被告單挑，但因事隔已久，伊無法
    確定告訴人有無講臺語等語（見偵二卷第10頁），核與被告
    前揭指訴告訴人係在打架之後，始以臺語恫嚇被告乙節明顯
    不符，然證人謝雲龍於本院審理中亦證述：98年9 月10日下
    午，被告與告訴人一開始有打架，之後伊即返回店內，關閉
    玻璃門做生意，未再遇到被告與告訴人，亦未注意店外發生
    之事，故渠等有無再吵架伊不清楚等情（見院二卷第32～32
    頁反面），對於辯護人詢問被告自警局報案回來後，有無與
    其在店門口相遇，更表示已不復記憶（見院二卷第33頁），
    足見證人謝雲龍在被告報案後，旋即返回店內，對於告訴人
    是否有另外對被告為恐嚇犯行全然不知，自難據此逕認告訴
    人確無恐嚇之事實。至於被告於100 年1 月25日偵查中，雖
    供稱證人謝雲龍在告訴人對其為恐嚇行為時亦在場等語（見
    偵卷第15頁），惟因被告該次陳述係在告訴人於99年9 月9
    日告訴被告涉嫌誣告後，以被告之身分經檢察官傳喚而為陳
    述，該陳述無非在行使其訴訟法上之防禦權，目的並非在申
    告告訴人涉嫌恐嚇之犯罪事實，自無憑空捏造申告內容可言
    。況被告於98年9 月11日、同年12月15日並未向員警、檢察
    官告訴告訴人為恐嚇時，證人謝雲龍亦有在場，自難認被告
    前揭指訴內容有何不實。
  (三)再者，告訴人所涉上開傷害犯行，嗣經本院以99年度易字第
    224 號判決處拘役55日，經臺灣高等法院以99年度上易字第
    1415號判決駁回上訴確定，其所涉恐嚇犯行，則經臺灣臺北
    地方法院檢察署以98年度偵字第25603 號聲請簡易判決處刑
    ，經本院以99年度易字第224 號判決處拘役55日，復經臺灣
    高等法院以99年度上易字第1415號判決，認證人張薇貞就有
    無聞及葛瑞希對被告恐嚇之情，前後證述不一，且證人張薇
    貞於審理中證稱聞及告訴人恐嚇被告之時間點與被告所述並
    不符合，再參以告訴人是否確能以臺語陳述「釘孤支」尚有
    疑慮，復無其他證據足以證明告訴人涉犯上開恐嚇犯行，因
    而撤銷原審判決，改判處告訴人無罪確定等情，亦有臺灣臺
    北地方法院檢察署檢察官98年度偵字第25603 號聲請簡易判
    決處刑書、本院99年度易字第224 號刑事判決、臺灣高等法
    院99年度上易字第1415號刑事判決各1 份附卷足憑（見偵一
    卷第6 ～14頁反面），益見被告申告告訴人恐嚇之事實，係
    因無積極證據證明告訴人具有恐嚇犯行，而經法院判決無罪
    確定，並非法院認定告訴人確無恐嚇之事實，故要難謂被告
    有何捏造申告內容之情事。
  (四)又證人即告訴人葛瑞希於警詢、偵查、另案審理程序中，固
    始終否認有於98年9 月10日下午5 時30分，在被告報案告發
    人涉嫌傷害後，復以言語恐嚇被告之情，然如前所述，因告
    訴人與被告係立於相反立場，其證詞之證明力較一般證人薄
    弱，本案檢察官復未提出其他補強證據擔保其陳述之真實性
    ，則揆諸上開說明，要難認定被告主觀上有意圖他人受刑事
    處分而向該管公務員誣告之犯意，或客觀上有憑空捏造事實
    之情形。
  (五)綜上所述，檢察官所舉前開證據，尚不足使本院達於通常一
    般之人均不致有所懷疑，而得確信其為真實之程度，則依罪
    證有疑利於被告之原則，即不得遽為不利於被告之認定。此
    外，復查無其他積極證據足資認定被告有何檢察官所指之犯
    行，揆諸前開說明，本件被告被訴之犯行，要屬不能證明，
    自應為被告無罪之諭知。
據上論斷，應依刑事訴訟法第301 條第1 項判決如主文。
本案經檢察官李元銘到庭執行職務。
中    華    民    國  100     年    12    月    30    日
                刑事第十三庭  審判長法  官  劉煌基
                                    法  官  黃愛真
                                    法  官  吳佳樺
上正本證明與原本無異。
如不服本判決應於收受送達後10日內向本院提出上訴書狀，並應
敘述具體理由；其未敘述上訴理由者，應於上訴期間屆滿後20日
內向本院補提理由書（均須按他造當事人之人數附繕本）「切勿
逕送上級法院」。
                                    書記官  林碧華
中    華    民    國   100    年    12    月    30    日